【裁判字號】    90,交易,622
【裁判日期】    901108
【裁判案由】    公共危險
【裁判全文】
臺灣高雄地方法院刑事判決                          九十年度交易字第六二二號
    公  訴  人  臺灣高雄地方法院檢察署檢察官
    被      告  甲○○
右列被告因公共危險案件，經檢察官聲請簡易判決處刑（九十年度偵字第九五五八、
一一七一四號），本院高雄簡易庭認不宜以簡易判決處刑，移請普通法院審理，本院
判決如左：
    主  文
甲○○連續服用酒類不能安全駕駛動力交通工具而駕駛，處拘役伍拾伍日，如易科罰
金以參佰元折算壹日。
    事  實
一、甲○○基於酒後駕車之概括犯意，於民國九十年五月十四日晚上十一時十分許，
    於飲酒後吐氣酒精濃度達每公升○‧三六毫克之狀態下，明知自己因喝酒已達不
    能安全駕駛動力交通工具之程度，仍駕駛車牌號碼ＺＨ－九一○三號自用小客車
    ，沿高雄市前金區○○○路，由北往南方向行駛，行經該路與新田路交岔路口前
    時，因未注意車前狀況，適在前由乙○○駕駛之ＸＰ－一六九八號自用小客車（
    以下稱許車）因遇紅燈而暫停等待時，甲○○反應不及而撞及許車後方，許車再
    追撞在前由丙○○駕駛之６Ｍ－七六三○號自用小客車。嗣經員警據報前往處理
    ，當場對甲○○實施呼氣酒精濃度測試而查獲。又於同年六月一日凌晨三時四十
    分許，在高雄市○○區○○路與永定路口飲酒後，其吐氣酒精濃度達每公升○．
    七○毫克之狀態下，明知自己因喝酒已達不能安全駕駛動力交通工具之程度，仍
    駕駛車牌號碼Ｎ７－四四二一號自用小客車，行經四維路與仁德街口時，為警攔
    檢後當場對甲○○實施呼氣酒精濃度測試而查獲。
二、案經高雄市政府警察局新興分局及苓雅分局移送臺灣高雄地方法院檢察署檢察官
    偵查起訴。
    理  由
一、訊據被告甲○○，固坦承於前開時、地有酒後駕車行為，惟矢口否認有何前開公
    共危險犯行，辯稱：前開第一次酒後駕車行為，伊飲酒後尚未達不能安全駕駛之
    程度，係因尾隨前方車太過於接近，才煞車不及追撞前車；第二次酒後駕車行為
    ，則係伊飲酒後明知已達不能安全駕駛之程度，而欲將原來違規停放的車子找位
    置停好後，再搭車返家，卻於行駛約五百公尺且業將車子停放好時，始為警攔檢
    查獲云云。
二、按服用酒類不能安全駕駛動力交通工具而駕駛者，八十八年四月二十三日生效施
    行之刑法第一百八十五條之三，將之列於公共危險罪處罰，其立法目的，本在藉
    由抽象危險犯之構成要件，以刑罰制裁力量嚇阻酒後駕車之行為，進而確保參與
    道路交通往來人車之安全，因此並不以對於道路交通往來人車發生具體實害為要
    件，此種立法例亦為德、日等國所採行。然所謂「不能安全駕駛」，性質上乃屬
    不確定法律概念，法務部於八十八年五月間召開「研商訂定刑法第一百八十五條
    之三服用毒品、麻醉藥品、酒類或其他相類之物，不能安全駕駛交通動力工具之
    認定標準」會議，會中決定參考德國、美國認定標準，對於酒精濃度呼氣達每公
    升零點五五毫克或血液濃度達千分之一點一以上者，因依醫學實驗證明所得經驗
    法則，肇事率為一般正常人之十倍以上，而認為已達不能安全駕駛之標準，其數
    值在其以下者，如能輔以其他客觀事實作為不能安全駕駛之判斷時，亦應依法移
    送處以刑罰（詳參法務部八十八年五月十八日法八八檢字第一六六九號函）
    ，其係為期統一建立執法機關移送之準則，但此僅係供法院認定事實之參考，得
    為審判所引用，但並無絕對之拘束力，亦即飲酒駕車者究有無構成本罪，仍有待
    法院依具體個案事實認定之。而當人飲酒後，若以呼氣酒精濃度測試器測得之呼
    氣濃度達到每公升零點五五毫克時，反應較慢，感覺減低，將影響駕駛；達到每
    公升○‧七五毫克時，思考與個性行為均會改變；達到每公升一‧○毫克時，步
    態不穩，噁心嘔吐，精神混惑不清晰；達到每公升一‧五毫克時，說話不清楚，
    感覺喪失，視力模糊；達到每公升二‧○毫克時，體溫與血糖均降低，肌肉控制
    差，甚至會導致癲癇發作；達到每公升三‧五毫克時，則已經神智不清，反射減
    低，甚至呼吸抑制，業據行政院國軍退除役官兵輔導委員會臺北榮民總醫院以民
    國八十八年八月五日（八八）北總內字第二六八六八號函示明確。故本院參酌前
    開意見，認飲酒後酒精濃度呼氣達每公升零點五五毫克或血液濃度達千分之一點
    一以上者，即絕對該當於刑法第一百八十五條之三所謂之「不能安全駕駛」之抽
    象危險程度，若飲酒後未達前開濃度，則是否已達「不能安全駕駛」之抽象危險
    程度，則應參酌個案之具體事實以為認定。
三、經查，被告前開二次酒後駕車行為，其為警查獲時，分別對其所實施之呼氣酒精
    濃度測試分別為每公升○．三六毫克及○．七○毫克，此為被告所坦承，且有對
    被告施測之酒精濃度測試表各一紙在卷可憑，其中第一次之酒後駕車行為，於肇
    事後，被害人乙○○及丙○○二人於警訊時均指述稱：車禍後發現被告有明顯之
    酒醉現象等語。另被告肇事後，有「語無倫次」、「意識模糊，注意力無法集中
    」、「多話」及「昏睡叫喚不醒」之情事，亦有執行警員蔡明億所製作之「刑法
    第一百八十五條之三案件測試觀察紀錄表」一紙附卷可稽，參諸前開客觀情狀及
    被告係追撞在前因遇紅燈而暫停等待之車輛之事實，足認被告第一次酒後駕車時
    ，已達不能安全駕駛之程度。又被告第二次酒後駕車行為，被告坦承其明知酒後
    已達不能安全駕駛之程度，但辯稱：係欲將車輛停放妥當後再搭車返家云云，然
    查，被告亦自承其自原違規停放之地點，行駛約五百公尺後始停放妥當，故被告
    所辯，縱然可以採信，然其仍有酒後駕車之行為，可以認定。綜上所述，被告二
    次酒後已達不能安全駕駛動力交通工具之犯行，事證明確，堪予認定。
四、核被告甲○○所為，係犯刑法第一百八十五條之三服用酒類致不能安全駕駛動力
    交通工具而駕駛罪。其先後二次犯行，時間近接，犯罪構成要件相同，顯係基於
    概括之犯意而為之，為連續犯，爰依刑法第五十六條之規定以一罪論，並加重其
    刑。茲審酌被告犯罪之動機、目的、二次飲酒後呼氣酒精濃度為每公升○‧三六
    及○．七○毫克之程度仍貿然駕車行駛而肇事，其犯行對社會公眾往來造成危害
    之程度非輕等一切情狀，爰量處如主文所示之刑，並諭知易科罰金之折算標準。
據上論斷，應依刑事訴訟法第四百五十二條、第二百九十九條第一項前段，刑法第五
十六條、第一百八十五條之三、第四十一條第一項，罰金罰鍰提高標準條例第二條，
判決如主文。
本案經檢察官陳永章到庭執行職務
中      華      民      國    九十      年     十一     月      八      日
                              臺灣高雄地方法院交通法庭
                                  法  官  邱  明  弘
右正本證明與原本無異。
如不服本判決，應於判決送達後十日內，向本院提出上訴狀。
                                  書記官  顏  平  國
中    華    民    國      九十      年      十一        月      八      日
附錄法條：
刑法第一百八十五條之三
服用毒品、麻醉藥品、酒類或其他相類之物，不能安全駕駛動力交通工具
而駕駛者，處一年以下有期徒刑、拘役或三萬元以下罰金。


司法院資訊處製作；財團法人民間司法改革基金會備份。
